臺灣屏東地方法院刑事判決
                                   111年度簡上字第142號
上  訴  人  
即  被  告  方正安


上列上訴人因詐欺案件，不服本院簡易庭111 年度簡字第687號
中華民國111 年9 月16日第一審簡易判決（聲請簡易判決處刑案
號：110 年度偵字第12240 號），提起上訴，本院管轄之第二審
合議庭判決如下：
    主  文
原判決撤銷。
方正安犯詐欺取財罪，累犯，處拘役貳拾日，如易科罰金，以新
臺幣壹仟元折算壹日。
    事實及理由
一、事實：方正安見同住在屏東縣○○鄉○○路00號房屋之姪子方冠
    中將健保IC卡放置於上開住處內，竟基於意圖為自己不法所
    有之詐欺取財犯意，先於民國110 年10月14日9 時許，趁方
    冠中不在家時，拿取方冠中之健保IC卡（方正安無竊取該健
    保IC卡之意思），再於同日9 時59分許，持該健保IC卡，至
    屏東縣○○鄉○○路000 號中華郵政股份有限公司新園烏龍郵局
    ，向該郵局員工李佳珍謊稱其經方冠中同意，代替方冠中領
    取振興五倍券，致李佳珍陷於錯誤，將本應交予方冠中領取
    之振興五倍券（共價值新臺幣5,000元）交予方正安。方正
    安事後將上開健保IC卡放回原處，並將其領取之五倍券花用
    一空。待方冠中欲領取振興五倍券時，才發現已遭人領取而
    報警查獲，並於110 年11月1 日對方正安提出告訴。
二、證據：
　㈠被告方正安於偵查及本院審理中之自白。
　㈡告訴人方冠中於警詢中之指述。
　㈢振興五倍券代領券收據影本1 紙。
　㈣新園鄉烏龍郵局現場監視器影像截圖11張。
　㈤告訴人與被告住處即被告拿取五倍券之案發現場相片8 張。
　㈥被告與告訴人之和解書1 份。
三、論罪及刑之加重：
　　核被告方正安所為，係犯刑法第339 條第1 項之詐欺取財罪
    。被告前因①違反毒品危害防制條例案件，經本院以107 年
    度訴字497 號判決判處有期徒刑1 年確定，又因②違反毒品
    危害防制條例案件，經本院以107年度訴字第546號判決判處
    有期徒刑10月確定，再因③竊盜案件，經本院以108 年度簡
    字第77號判決判處有期徒刑3 月確定。上開①、②所示判決所
    處之刑經本院以107 年度聲字第1602號裁定定應執行刑1 年
    8 月確定，並與上揭③所示判決所處之刑接續執行，迄109 
    年4 月24日縮短刑期假釋接續執行他案之拘役刑，於109 年
    9 月15日縮刑期滿未經撤銷假釋，視為執行完畢。此有臺灣
    高等法院被告前案紀錄表在卷可憑。被告對於本院引用上述
    前案紀錄表作為證據，並無異議；對於檢察官引用被告之刑
    案查註紀錄表作為認定被告是否成立累犯之依據，亦不爭執
    （見本院簡上卷第62頁）。因被告於有期徒刑執行完畢後5 
    年內，故意再犯本件有期徒刑之罪，依刑法第47條第1項規
    定，應論以累犯。又被告成立累犯的前案紀錄中，有上述竊
    盜犯罪之前科，與被告於本案所犯詐欺取財罪同屬財產犯罪
    ，由此可見被告對保護他人財產的法律規範存有藐視心態，
    刑罰感應力薄弱，本件又非司法院釋字第775 號解釋所稱不
    分情節，一律加重最低本刑，於不符合刑法第59條所定要件
    ，致生行為人所受之刑罰超過其所應負擔罪責，不符罪刑相
    當原則、比例原則之個案，本院因認仍應依刑法第47條第1 
    項規定，就被告本案所犯之罪加重其刑。
四、上訴論斷之理由：　　
    原審認被告犯行事證明確，予以論罪科刑，並諭知沒收犯罪
    所得，固非無見。惟按刑罰之量定，固屬法院自由裁量之職
    權行使，然刑事審判之量刑，在於實現刑罰權之分配的正義
    ，故法院對科刑判決之被告量刑，應符合罪刑相當原則，使
    罰當其罪，以契合人民之法律感情，此所以刑法第57條明定
    科刑時應審酌一切情狀，尤應注意該條所列各款情形，以為
    科刑輕重之標準。又按犯罪所得已實際合法發還被害人者
　　，不予宣告沒收或追徵，刑法第38條之1 第5 項亦有明文規
    定。經查，上訴人即被告方正安於本院審理中已賠償告訴人
    方冠中所受損失5,000元而與告訴人達成和解，此業據被告
    於本院審理時陳明（見本院卷第58頁），並有和解書1 份在
    卷可憑（見本院卷第67頁）。此一和解攸關被告之犯後態度
    及被害人所受損害的填補，為重要量刑因子；且因5,000元
    之賠償，亦無再重覆沒收被告犯罪所得之必要。原審未及審
    酌，致量刑稍重，另又諭知沒收犯罪所得價值5,000元之振
    興五倍卷，而有過苛情形，均有未洽。上訴人以此為由提起
    上訴，為有理由，自應由本院將原判決予以撤銷改判。
五、爰審酌被告因一時貪念，未經告訴人同意，擅自拿取告訴人
    之健保卡，向郵局行員謊稱已得告訴人同意，使郵局行員陷
    於錯誤而將告訴人之振興五倍卷交付被告，被告取得後隨即
    花用一空，進而造成告訴人財產上之損害，所為實屬不該。
    然其事後已與告訴人和解，並賠償告訴人5,000元之損失，
    堪認其尚有悔意。復參酌被告與告訴人有叔姪關係，二人同
    住一處，暨其曾有施用毒品、竊盜及偽造文書等多項犯罪前
    科，素行不端（已認定累犯之犯罪前科不重覆評價），其自
    述之智識程度及經濟、生活狀況（見本院簡上字卷第63頁）
    等一切情狀，量處如主文所示之刑及諭知易科罰金之折算標
    準，以資儆懲。
六、又被告已於本院審理中與告訴人和解並賠償告訴人5,000 元
　　之損害，堪認被告已將全部犯罪所得合法歸還被害人，爰依
    刑法第38條之1 第5 項規定，不予宣告沒收或追徵。
據上論斷，應依刑事訴訟法第455 條之1 第1 項、第3 項、第36
9 條第1 項前段、第364條、第299條第1項前段，判決如主文。
本案經檢察官郭姿吟聲請簡易判決處刑、檢察官潘國威到庭執行
職務。　　
中　　華　　民　　國　 111　　年　　12 　　月　　8　　日
                  刑事第一庭    審判長法　官  王以齊
                                      法  官  楊宗翰
                        　　          法  官  粘凱庭
　　　　　　　　　　　　　　　　　　　
以上正本證明與原本無異。
不得上訴。
中　　華　　民　　國　 111　　年　　12 　　月　　8  　日
                                      書記官  黃嘉慶
　　　　　　　　　　　　　　　　　　　
　　　　　　　　　　　　　　　　　　　
附錄論罪法條
中華民國刑法第339條
意圖為自己或第三人不法之所有，以詐術使人將本人或第三人之
物交付者，處5年以下有期徒刑、拘役或科或併科50萬元以下罰
金。
以前項方法得財產上不法之利益或使第三人得之者，亦同。
前二項之未遂犯罰之。